臺灣臺北地方法院簡易民事判決
111年度北簡字第4826號
原      告    仲間工事部


法定代理人    謝欣樺  
訴訟代理人    陳建佑律師
被      告    品澤開發有限公司


兼法定代理人  柯家洋  
前列被告共同
訴訟代理人    黃上上律師
上列當事人間請求給付款項事件，本院於民國一百一十一年八月
四日言詞辯論終結，判決如下︰
    主    文
被告應共同給付原告新臺幣壹拾萬陸仟參佰壹拾參元，及自民國
一百一十一年一月二十二日起至清償日止，按年息百分之五計算
之利息。
訴訟費用新臺幣壹仟壹佰壹拾元由被告負擔。
本判決得假執行。但被告如以新臺幣壹拾萬陸仟參佰壹拾參元為
原告預供擔保，得免為假執行。
    事    實
甲、原告方面：
一、聲明：如主文第一項所示。
二、陳述略稱：
  ㈠緣原告與被告品澤開發有限公司（下稱品澤公司）及其法定
    代理人即被告柯家洋於民國一百零九年九月二十八日簽立「
    本事空間製作所室內設計合約書」（下稱系爭合約），被告
    等就本件所涉店面（下稱系爭店面）欲進行室內裝修，委託
    原告設計繪圖服務，系爭合約第二條並約定總價金為新臺幣
    （下同）三十五萬四千三百七十五元。
　㈡系爭合約第三條約定價金給付辦法為第一期、第二期各十一
    萬三千五百三十一元，第三期十萬六千三百一十三元，被告
    品澤公司已分別給付第一期及第二期款項各十一萬三千五百
    三十一元，原告已完成施工圖，並於一百一十年五月十九日
    以通訊軟體Line方式傳送設計圖檔案予被告等人，被告等對
    原告交付之圖檔亦未表示任何異議，故原告已符合系爭合約
    第三條第三項之付款條件，且被告等業已依原告提供之設計
    圖進行施工。
　㈢詎被告等卻未給付第三期款項十萬六千三百一十三元。依系
    爭合約所載甲方當事人係寫明「柯家洋」，被告柯家洋除在
    系爭合約上簽名外，亦用印被告品澤公司之大小章，可證被
    告柯家洋與被告品澤公司係共同委任原告，故被告等自應共
    同給付予原告款項。原告已催告多次，被告等均置之不理，
    原告迫於無奈，爰依契約法律關係提起本件訴訟，請求被告
    等共同給付十萬六千三百一十三元。
　㈣原告所提Line對話紀錄有原告的設計圖以及向被告等請款之
    證明。關於被告抗辯稱剩餘款項應係店面開張營業後再支付
    等情，原告否認有這個約定，被告所提出錄音譯文其中原告
    法定代理人所稱「…啊這方面就變成或許這件事情已經結束
    了、開始run了，結果我們再來談後面的事情…」，有提到「
    或許」二個字，依該譯文內容應該是還在協商並沒有定論，
    原告否認兩造有延期付款的合意，兩造當時是在討論後續怎
    樣協商，但後續也沒有繼續聯絡或聯絡不上對造，此外，系
    爭店面至今仍未開幕，每月承租金額為十二萬元，每個月租
    金都比原告請求金額還高，被告拖欠款項無理由，被告所提
    錄音譯文看不出兩造有延期給付的合意。
三、證據：提出被告品澤公司設立登記表影本一件、系爭合約影
    本一件、原告存簿影本一件、Line對話紀錄截圖影本一件及
    被告柯家洋戶籍謄本一件為證。
乙、被告方面：
一、聲明：原告之訴駁回。
二、陳述略稱：
  ㈠依系爭合約第三條第一、二項可知，被告已分別於一百零九
    年十月六日、一百一十年二月五日匯款第一、二期款各十一
    萬三千五百三十一元至原告帳戶。原告主張其已催告多次，
    被告等均置之不理云云，並非事實，兩造前於會談系爭店面
    相關事宜時，原告曾表示「我設計費那邊，在後面…再喬一
    下。」、「也是我這邊跟家洋沒有那個總表的那種，那些誤
    會或是失誤的補貼或是一個誠意在裡面，對啊，這方面，或
    許這個時間點結束了，之後開始RUN了、開始營業了，我們
    再來談。」，由前述對話可知，原告自承有造成誤會及疏失
    ，並承諾俟系爭店面開張營業後再來支付剩餘款項，絕非原
    告起訴所稱被告迄今不付款云云。
　㈡對原告證物形式上真正不爭執。被告主張兩造前就剩餘款項
    原告承諾延後至被告系爭店面開業營運之後再支付。被告所
    提錄音全部譯文共二十二頁，其中第十九頁之編號「147」
    及「149」部分，特別是「149」這邊原告有表示這件事情已
    經結束、開始RUN了，再來談後來的事之後再說後面的什麼
    付款方式，原告說開始RUN再談後面的事情，所謂「RUN」就
    是指店面開張營業，另「再談後面的事情」就是指本件剩餘
    尚未給付的設計費。因為疫情關係，系爭店面尚未開張，錄
    音譯文第十九頁編號「144」有提到接下來也中秋，所以該
    錄音應該是一百一十年中秋節以前的對話。系爭店面沒有開
    張營業是因為疫情故尚在觀察。被告所提錄音譯文是原告本
    來主要是在探討施工費，也是因為這樣原告才會主動提到開
    始RUN再談後面的事情。
三、證據：提出臺幣付款處理狀態查詢影本一件、錄音光碟一片
    及錄音光碟內容譯文一件為證。
    理    由
一、程序方面：按訴狀送達後，原告不得將原訴變更或追加他訴
    ，但擴張或減縮應受判決事項之聲明者，不在此限，民事訴
    訟法第二百五十五條第一項第三款定有明文，此項規定於簡
    易訴訟程序適用之（民事訴訟法第四百三十六條第二項參照
    ）。經查，本件原告聲明原主請求金額為二十一萬九千八百
    四十四元，嗣於一百一十一年六月八日言詞辯論程序中，當
    庭減縮主請求金額為十萬六千三百一十三元，參酌前揭規定
    ，程序並無不合，應予准許。
二、原告主張意旨略以：原告與被告品澤公司及被告柯家洋於一
    百零九年九月二十八日簽立系爭合約，被告等委託原告設計
    繪圖服務，詎被告等卻未給付第三期款項十萬六千三百一十
    三元，爰依契約法律關係提起本件訴訟等語。被告答辯意旨
    則以：兩造前於會談本件被告所設店面相關事宜時，原告曾
    自承有造成誤會及疏失，並承諾俟系爭店面開張營業後再來
    支付剩餘款項，絕非原告起訴所稱被告迄今不付款等語置辯
    。兩造對於下列事項不爭執：㈠兩造確有成立系爭合約，被
    告品澤公司及被告柯家洋為系爭合約之甲方，原告為系爭合
    約之乙方；㈡被告品澤公司已分別於一百零九年十月六日、
    一百一十年二月五日給付第一、二期款項各十一萬三千五百
    三十一元。兩造爭執重點在於：被告辯稱原告曾承諾待系爭
    店面開張被告後再支付第三期款項，此抗辯是否成立？原告
    依契約法律關係請求被告給付十萬六千三百一十三元及法定
    利息是否有據？爰說明如后。　　
三、按民法第四百九十條第一項、第五百零五條第一項分別規定
    ：「稱承攬者，謂當事人約定，一方為他方完成一定之工作
    ，他方俟工作完成，給付報酬之契約。」、「報酬應於工作
    交付時給付之，無須交付者，應於工作完成時給付之」。次
    按民事訴訟法第二百七十七條規定：「當事人主張有利於己
    之事實者，就其事實有舉證之責任，」。次按系爭合約第三
    條約定：「設計繪圖費用付款條件：雙方同意設計費用給付
    辦法為：⒈設計合約簽訂日，甲方（即被告）支付設計費用
    百分之三十五（即十一萬三千五百三十一元），乙方（即原
    告）開始進行設計繪圖服務。⒉3D繪製完成，甲方應支付設
    計費用百分之三十五（即十一萬三千五百三十一元）。⒊施
    工圖完成，甲方應支付設計費用百分之三十（即十萬六千三
    百一十三元）。」。末按原告對於自己主張之事實已盡證明
    之責後，被告對其主張，如抗辯其不實並提出反對之主張者
    ，則被告對其反對之主張，亦應負證明之責，此為舉證責任
    分擔之原則，最高法院十八年上字第二八五五號裁判意旨參
    照。又原告於起訴原因已有相當之證明，而被告於抗辯事實
    並無確實證明方法，僅以空言爭執者，當然認定其抗辯事實
    之非真正，而應為被告不利益之裁判，最高法院十八年上字
    第一六七九號裁判意旨參照。
四、經查：㈠本件原告主張兩造簽立系爭合約，依系爭合約第三
    條約定所載付款辦法分為三期，乃按完成階段而為給付分別
    為設計合約簽訂日、3D繪製完成、施工圖完成，且三期之約
    定應付金額均為定額分別為十一萬三千五百三十一元、十一
    萬三千五百三十一元、十萬六千三百一十三元，嗣原告就承
    攬工作事項已履行完畢，依約被告即應給付各階段應付之承
    攬報酬，惟被告尚餘第三期尾款十萬六千三百一十三元未給
    付，業據提出被告品澤公司設立登記表影本一件、系爭合約
    影本一件、原告存簿影本一件、Line對話紀錄截圖影本一件
    及被告柯家洋戶籍謄本一件為證，足證兩造間確有承攬契約
    關係，且原告確實已履約完成被告所委託原告之承攬工作事
    項；㈡被告雖辯稱原告於兩造會談系爭店面相關事宜時，原
    告曾承諾被告俟系爭店面開張營業後再來支付剩餘款項，絕
    非被告不付款云云，並提出兩造錄音光碟及譯文為證，然被
    告自承譯文主要是原告在探討施工費，才主動提到開始RUN
    再談後面的事情，顯見原告主要係為爭取後續施工契約及施
    工費，才提到「或許」設計費等開始RUN以後再談，應屬與
    後續施工契約相關之要約引誘，但被告並未提出任何因此兩
    造透過要約與承諾達成後續施工契約且將前揭要約引誘內容
    納入後續施工契約範圍內之證據，自難認原告受前揭要約引
    誘之拘束，更難認原告有承諾被告得於系爭店面營業後再給
    付第三期款項之意思表示，被告復未提出其他相關證據以實
    其說，參酌前揭最高法院裁判意旨所示之見解，難認被告之
    抗辯為真實，應認原告之訴為有理由。
五、綜上所述，原告本於契約法律關係，請求被告共同給付十萬
    六千三百一十三元及如主文第一項所示之利息，為有理由，
    應予准許。
六、本件係就民事訴訟法第四百二十七條第一項訴訟適用簡易程
    序所為被告敗訴之判決，依同法第三百八十九條第一項第三
    款規定，應依職權宣告假執行。並依同法第三百九十二條第
    二項規定，依職權宣告被告如供擔保，得免為假執行。
七、本件訴訟費用額，依後附計算書確定如主文所示金額。
八、本件事證已臻明確，兩造其餘攻擊防禦方法，於本判決結果
    不生影響，爰不一一論述，併此敘明。
九、據上論結，原告之訴為有理由，依民事訴訟法第七十八條、
    第八十五條第一項前段，判決如主文。
中　　華　　民　　國　　111 　年　　8 　　月　　31　　日
                              臺北簡易庭
                              法      官  文衍正
以上正本係照原本作成。
如對本判決不服，須於判決送達後二十日內向本庭（臺北市重慶
南路一段一百二十六巷一號）提出上訴狀。（須按他造當事人之
人數附繕本）。如委任律師提起上訴者，應一併繳納上訴審裁判
費。
中　　華　　民　　國　　111 　年　　8 　　月　　31　　日
                              書  記  官  高秋芬
訴訟費用計算書：
項        目             金  額（新臺幣）        備  註 
第一審裁判費　　           1,110元
合　　　　計　　     　    1,110元 
備註：本件起訴之初原告主請求金額為二十一萬九千八百四十四
      元，故繳納第一審裁判費超過前揭金額，嗣原告減縮主請
      求金額為十萬六千三百一十三元，核屬減縮應受判決事項
      之聲明，故原告已繳納第一審裁判費超過前揭訴訟費用部
      分，應由原告自行負擔。